【裁判字號】    89,訴,2564
【裁判日期】    891110
【裁判案由】    執行異議
【裁判全文】
臺灣臺中地方法院民事判決  八十九年度訴字第二五六四號
    原      告  丁○○
    訴訟代理人  戊○○
    被      告  乙○○（即祭祀公業賴文記管理人）
                          住台.
                丙○○    住台.
    右  一  人
    訴訟代理人  甲○○    住台.
右當事人間請求執行異議事件，本院判決如左：
    主      文
原告之訴駁回。
訴訟費用由原告負擔。
    事      實
甲、原告方面：
  一、聲明：鈞院八十七年度執未字第一九九三三號所為之強制執行程序應予撤銷。
  二、陳述：
    （一）緣被告乙○○（即祭祀公業賴文記管理人）、被告丙○○請求返還土地損
          害賠償一案，業經鈞院八十五年度重訴字第四０一號判決確定，並以八十
          七年度執未字第一九九三三號聲請強制執行中，惟被告乙○○對該祭祀公
          業賴文記之管理權自民國八十二年九月十二日起至該祭祀公業新任管理人
          合法選出前不存在，業經最高法院以八十九年度台上字第一二二０號判決
          被告乙○○敗訴確定，被告乙○○即非祭祀公業賴文記之合法管理人，自
          不得以其名義代表派下員全體，提起本件訴訟，被告乙○○顯非適格當事
          人，則被告乙○○於八十四年四月間以管理人身份，將該祭祀公業所有台
          中縣龍井鄉○○段三０三之三地號土地之產權，違法處分，四分之一登記
          予丙○○名下，再據所有權人之身份，提起返還土地之訴，將原本由原告
          耕作十年之前開土地，強制執行收回，並請求損害賠償金新台幣（下同）
          一十二萬九千二百二十三元，自當無效，據此爰依強制執行法第十四條規
          定，原告得提起執行異議之訴，請求撤銷強制執行程序。
    （二）原告經查證台中縣清水地政事務所八十九年八月二十九日十五時三十六分
          列印之土地登記謄本，該標的物之所有權人為祭祀公業賴文記，管理人為
          賴板能等五人，並非乙○○，復據龍井鄉公所八十九年七月十二日八九龍
          鄉民字第０一０九九五號函，說明六「‧‧‧推選管理人乙○○准予備查
          ，本所撤銷八十二年十一月九日龍鄉民字第一七五二０函文」，據此函被
          告乙○○之管理人身份亦被撤銷，則被告乙○○對原告請求返還土地及損
          害賠償顯然不具資格。
  三、證據：提出最高法院八十九年度台上字第一二二０號民事判決影本一份、本院
            八十五年度重訴字第四０一號民事判決影本一份、臺灣高等法院臺中分
            院八十六年度重上字第六二號民事判決影本一份、本院八十七年十一月
            十三日八十七年民執未字第一九九三三號函影本一份、囑託查封登記函
            影本一份、民事執行處通知影本二份、土地登記謄本影本一份、台中縣
            龍井鄉公所函影本一份等物。
乙、被告方面：
  一、聲明：原告之訴駁回。
  二、陳述：
    （一）系爭坐落台中縣龍井鄉○○段三０三之三地號土地，面積０‧一九五四公
          頃，係被告丙○○及祭祀公業賴文記所共有，被告乙○○即為祭祀公業賴
          文記之管理人，原告無正當權源擅自占有使用收益，事經鈞院以八十五年
          度重訴字第四０二號判決被告勝訴，原告提起上訴後，經臺灣高等法院臺
          中分院八十六年度上字第六二號駁回上訴確定，經被告聲請強制執行。
    （二）系爭土地係被告丙○○與祭祀公業賴文記所共有之土地，被告乙○○為祭
          祀公業賴文記登記在案之合法管理人。按土地法第四十三條：「依本法所
          為之登記，有絕對效力。」，所謂登記有絕對效力，依司法院一九一九號
          解釋係為保護第三人之起見，將登記事項賦予絕對真實之公信力，故第三
          人信賴登記而取得權利時，不因登記原因之無效或撤銷而被追奪，本事件
          被告丙○○卻係善意信賴登記之公信力，而購買系爭土地並已為所有權移
          轉登記完畢，自應受土地法第四十三條規定之保護。
    （三）按法務部臺灣民事調查報告七三六頁：「（十六）以排除管理人之名義為
          目的，而提起之訴訟，如不請求塗銷登記簿上記載之管理人名義，而僅請
          求管理權不存在者，其確認之訴應屬不適法之訴訟」，上開報告有明顯之
          規定，本件原告提出之最高法院八十九年度台上字第一二二０號僅為被告
          乙○○之管理權不存在之判決，非對被告乙○○之管理人不存在之訴訟，
          前開判決應屬不適法，被告業經提出再審之訴，以資救濟。
    （四）按強制執行法第十四條，所謂執行名義成立後發生消滅或妨礙債權人請求
          之事由，指該事由於執行名義成立後始新發生者，不包括於執行名義成立
          前已發生而繼續存在於執行名義在內（參照最高法院六十六年台上字第二
          四八八號判例）。依最高法院判決業已載明，被告乙○○對祭祀公業賴文
          記之管理權自八十二年九月十二日起至該公業新任管理人合法選出前不存
          在，則原告主張之前開事由，均為執行名義成立前已發生而繼續存在之事
          件，自無強制執行法第十四條之適用，原告之訴應予駁回。
  三、證據：提出土地登記謄本影本一份、臺灣高等法院臺中分院八十八年度再字第
            二三號民事裁定影本一份、最高法院八十九年度台抗字第三九一號民事
            裁定影本一份等物。
    理      由
一、本件原告起訴主張：被告乙○○（即祭祀公業賴文記管理人）、被告丙○○請求
    返還土地損害賠償一案，業經鈞院八十五年度重訴字第四０一號判決確定，並以
    八十七年度執未字第一九九三三號聲請強制執行中，惟被告乙○○對該祭祀公業
    賴文記之管理權自八十二年九月十二日起至該祭祀公業新任管理人合法選出前不
    存在，業經最高法院以八十九年度台上字第一二二０號判決被告乙○○敗訴確定
    ，被告乙○○即非祭祀公業賴文記之合法管理人，自不得以其名義代表派下員全
    體，提起本件訴訟，被告乙○○顯非適格當事人，則被告乙○○於八十四年四月
    間以管理人身份，將該祭祀公業所有台中縣龍井鄉○○段三０三之三地號土地之
    產權，違法處分，四分之一登記予丙○○名下，再據所有權人之身份，提起返還
    土地之訴，將原本由原告耕作十年之前開土地，強制執行收回，並請求損害賠償
    金一十二萬九千二百二十三元，自當無效，據此爰依強制執行法第十四條規定，
    原告得提起執行異議之訴，請求撤銷強制執行程序。被告則以祭祀公業管理人既
    係登記為被告乙○○，依照土地法第四十三條之規定，應有一定之效力，被告丙
    ○○為善意第三人自應受保護，又原告主張之管理人不適格之事由，係屬強制執
    行名義成立前業已存在之事由，原告自不得據以提起債務人異議之訴等語，資以
    為辯。
二、原告主張被告乙○○自八十二年九月十二日起至賴文記祭祀公業新任管理人合法
    選出之日止，對於系爭公業之管理權不存在等情，業據提出最高法院八十九年度
    台上字第一二二０號民事判決一份為證，而本件原告無正當權源占有使用收益系
    爭土地，經本院以八十五年度重訴字第四０二號判決被告勝訴，原告提起上訴後
    ，經臺灣高等法院臺中分院八十六年度上字第六二號駁回上訴確定，經被告聲請
    強制執行，顯見原告主張之被告乙○○對於祭祀公業之管理權不合法之事由，係
    存在於執行名義成立之前。按執行名義成立後，如有消滅或妨礙債權人請求之事
    由發生，債務人得於強制執行程序終結前，向執行法院對債權人提起異議之訴；
    如以裁判為執行名義時，其為異議原因之事實發生在前訴訟言詞辯論終結後者，
    亦得主張之，強制執行法第十四條第一項定有明文。原告主張被告乙○○對於祭
    祀公業管理權不存在之事由，係存在於執行名義成立之前，且係在前訴訟言詞辯
    論終結前，依據強制執行法第十四條第一項之規定，係以異議之原因事實發生於
    執行名義成立後或前訴訟言詞辯論終結後者，始得提起債務人異議之訴，以請求
    判決不許強制執行，以排除執行名義之執行力，原告之請求，於法未合，洵屬無
    據，自難予准許。
三、從而，原告依強制執行法第十四條第一項之規定，提起債務人異議之訴，請求本
    院八十七年度執未字第一九九三三號所為之強制執行程序應予撤銷，為無理由，
    應予駁回。
四、據上論結，本件原告之訴為無理由，依民事訴訟法第七十八條，判決如主文。
中      華      民      國    八十九    年      十一      月     十     日
                              臺灣臺中地方法院民事第一庭
~B法      官  巫淑芳
右為正本係照原本作成
如對本判決上訴，須於判決送達後廿日內向本院提出上訴狀
中      華      民      國    八十九    年      十一      月      十    日
~B法院書記官


司法院資訊處製作；財團法人民間司法改革基金會備份。
